臺灣桃園地方法院刑事判決
110年度易字第902號
公  訴  人  臺灣桃園地方檢察署檢察官 
被      告  樊乃菄



上列被告因妨害自由案件，經檢察官提起公訴（110年度偵字第2
135號），本院判決如下：
    主    文
樊乃菄犯強制罪，處拘役拾日，如易科罰金，以新臺幣壹仟元折
算壹日。
    犯罪事實
一、樊乃菄於民國109年10月5日19時20分許，搭乘由鄭文德(所
    涉過失傷害罪嫌，另由檢察官為不起訴處分)駕駛之車牌號
    碼000-0000號自用小客車，沿桃園市八德區廣福路往大湳方
    向行駛，行經廣福路與廣興路丁字岔路口右轉時，適同向右
    後方有劉佳諭騎乘車牌號碼000-0000號普通重型機車直行而
    來，兩車因此發生碰撞。詎樊乃菄因避免鄭文德無照駕駛因
    報警而曝光，見劉佳諭於同日19時20分許撥打110電話報警
    時，竟基於妨害人行使權利之犯意，在上開地點，徒手自劉
    佳諭安全帽及臉頰間強行取走手機，並將已撥出之電話掛掉
    ，即以此強暴方式妨害劉佳諭行使報警之權利。
二、案經劉佳諭訴由桃園市政府警察局八德分局移送臺灣桃園地
    方檢察署檢察官偵查起訴。
    理  由
壹、程序部分
　　本判決以下援引作為認定犯罪事實之供述及非供述證據，業
    經檢察官、被告於本院審理中均同意有證據能力（見本院11
    0年度易字第902號卷〈下稱本院易字卷〉第35至36頁），本院
    審酌該等證據作成時並無違法取證或證據力明顯偏低之情形
    ，依刑事訴訟法第159條之5第158條之4規定，認以資為證據
    核無不當，揆諸前開說明，該等證據均有證據能力。
貳、實體部分
一、認定犯罪事實所憑之證據及理由
　　訊據被告樊乃菄固坦承於上揭時地搭乘鄭文德所駕駛之自用
    小客車時，知悉鄭文德為無照駕駛，並於鄭文德駕車與告訴
    人劉佳諭所騎乘之普通重型機車發生碰撞，致告訴人車倒地
    後，有上前攙扶告訴人，並要求告訴人不要報警等情不諱，
    惟矢口否認有何妨害告訴人行使權利之犯行，辯稱：我當時
    只是口頭對告訴人說「妳先不要報警，這很小事情」，我沒
    有做任何動作，我沒有碰到告訴人的手，也沒有拿告訴人的
    手機，也沒有不讓告訴人打電話報警等語。經查：
  ㈠被告知悉鄭文德無合法駕駛執照，仍於上揭時地，搭乘由鄭
    文德駕駛之車牌號碼000-0000號自用小客車，沿桃園市八德
    區廣福路往大湳方向行駛，行經廣福路與廣興路丁字岔路口
    右轉時，適同向右後方有告訴人劉佳諭騎乘車牌號碼000-00
    00號普通重型機車直行而來，兩車因此發生碰撞，致告訴人
    人車倒地，被告為避免鄭文德無照駕駛因報警而曝光，於告
    訴人撥打110電話報警時，上前勸阻告訴人不要報警之事實
    ，業據被告於警詢、偵查中及本院審理時坦承在卷（見110
    年度偵字第2135號卷〈下稱偵卷〉第27至30、167至168頁，本
    院易字卷第35頁），核與證人即告訴人劉佳諭、證人鄭文德
    於警詢、偵查中及本院審理時證述之情節相符（見偵卷第17
    至19、39至41、43至45、113至117、167至169頁，本院易字
    卷第63至78、84至88頁），並有道路交通事故現場圖、道路
    交通事故調查表㈠、㈡、車禍現場照片15張、監視錄影翻拍畫
    面截圖11張、證人廖美宜提供之手機錄影畫面翻拍照片10張
    、告訴人及證人廖美宜手機通話紀錄截圖1份、公路監理電
    子閘門證號查詢汽車駕駛人（鄭文德）結果資料、桃園市政
    府車輛行車事故鑑定會110年4月15日桃交鑑字第1100002546
    號函暨所附桃園市政府車輛行車事故鑑定會桃市鑑0000000
    案鑑定意見書、本院審理時之勘驗筆錄各1份在卷可佐（見
    偵卷第53至57、73至82、87至91、125至149、181至187頁，
    本院易字卷第77至78頁），故此部分事實，首堪認定。
  ㈡證人劉佳諭於警詢中證稱：我於案發當時騎乘普通重型機車
    與鄭文德駕駛之自用小客車發生碰撞，當下我要報警，我已
    經撥打到一半正要跟警方講地址時，鄭文德同行友人（按指
    被告）強行拿走我夾在安全帽及臉頰正在講電話的手機，直
    接將我撥打的電話掛掉，不讓我報警，我當下覺得非常慌恐
    和害怕，我後來跟被告要求歸還手機，被告約30秒後才還我
    ，我就打電話給我的家人（按指告訴人之阿姨廖美宜），請
    家人幫我報警等語（見偵卷第39至41頁）、於偵查中證稱：
    發生車禍後我當時第1通電話先打給我阿姨廖美宜，時間是1
    09年10月5日下午7時18分，廖美宜叫我先報警，我之後才打
    電話報警，時間是同日下午7時20分，通話時間34秒，我電
    話已經接通，我跟警察正在講地址時，遭被告把手機從我戴
    安全帽的耳朵邊抽走還掛掉，我隨即要跟被告把手機取回，
    但被告不讓我報警，並說：「要多少錢都會給我，不要報警
    」就會還我手機，我說我還是要報警，我還說我要打給我阿
    姨廖美宜，我持續跟被告討回手機，被告最後才願意把手機
    還我。我隨即於同日下午7時21分撥打給廖美宜，我跟廖美
    宜說對方（按指被告）不讓我報警，請廖美宜幫我報警，後
    來由廖美宜幫我報警，通話時間約28秒。經我觀看我手機內
    監視器錄影畫面後，被告是在監視器畫面4分45秒時將我的
    手機搶走，後來被告對我說妳不要報警，要多少錢都給妳，
    之後被告就還我手機，我手機所錄的監視器畫面跟卷附光碟
    的監視器錄影畫面內容是相同的等語（見偵卷第113至115頁
    ），及於本院審理時證稱：本件案發當時我是將手機放在機
    車前方置物箱上，我與鄭文德駕駛的汽車發生車禍後，我人
    車倒地，手機掉在地上，車禍發生後，鄭文德與被告2人一
    起下車，被告將手機拾起來還給我，問我有沒有受傷及身體
    狀況，我當時坐在地上回答說我腳很痛，過了一陣子，我先
    打第1通電話給我阿姨廖美宜，廖美宜叫我打電話報警，我
    有跟被告說要報警並打給110，當時我戴著安全帽所以將手
    機插在臉頰與安全帽中間講電話，並沒有用手去扶手機，當
    時電話已經撥出去，但現在時間已久忘記有無接通，應以在
    檢察官那時講說剛要跟警察講地址的內容為準，被告這時就
    伸手直接過來抽走我臉頰旁的手機並且掛掉，我叫被告把手
    機還給我，被告就說妳先不要報警，這是小事情，可以賠我
    錢或是載我去醫院等語，當時鄭文德站在一旁約1公尺左右
    的距離，並附和被告說要將我送醫，但沒有跟我說不要報警
    之類的話，我就跟被告說我要打電話給我阿姨廖美宜，被告
    才將手機還給我，這中間大概有隔2分鐘左右，於是我就到
    一旁打電話給廖美宜不讓被告聽到，我跟廖美宜說被告拿走
    我的手機不讓我打電話，我就請廖美宜直接幫我報警，廖美
    宜就幫我報警並將我手機號碼告訴警方，後來我有接一個分
    局的來電，約10分鐘後有3個警察到場，其中一名為女警黃
    筱婷有幫我做酒測，我有跟她說被告搶我手機不讓我報警的
    事，我當時是使用0000000000號門號打給110及廖美宜，偵
    查卷內的手機通聯紀錄等資料都是廖美宜提供給檢察官的。
    我在地檢署的時候，我有看過廖美宜提供給警方的檳榔攤監
    視器翻拍的LINE_MOVIE影片，可以看到被告有對我做一個抽
    手機的動作。本院當庭勘驗上開影片，其中影片播放時間04
    ：45處，可以看到被告的左手有往前拉扯的動作，被告有幾
    次伸手的動作，就是叫我不要報警等語（見本院易字卷第63
    至78頁），是以證人劉佳諭業已明確證稱被告於告訴人劉佳
    諭打110報警時，以手抽取劉佳諭夾於臉頰與安全帽間正在
    通話的手機，並加以掛斷，以阻止劉佳諭報警，迨劉佳諭佯
    以要打電話給其阿姨廖美宜，始順利取回手機，再打給廖美
    宜請其代為報警等情，核與下述證人廖美宜之證述及本院當
    庭勘驗案發當時之現場監視錄影畫面結果相符，足勘採信。
    至證人劉佳瑜對於打電話給證人廖美宜與打給110報案之先
    後順序？打給110有無接通？對於被告拿取其手機之時間？
    等情節，於本院審理時一度與先前證述內容稍有不同，係因
    本次作證時距案發時間已1年有餘，一時記憶不清所致，然
    不清楚的部分均應以先前在警詢及檢察官偵訊時之供述為準
    等情，亦據證人劉佳諭證述在案（見本院易字卷第66至69頁
    ），核與經驗法則無違，並不影響其證述之可信性，附此敘
    明。
　㈢證人廖美宜於本院審理時證稱：案發當天我下班的時候有告
    訴劉佳諭晚上外出去上夜間部的課要注意安全，可是沒有多
    久劉佳諭就打第1通LINE電話跟我說她發生車禍，當下因為
    不知道誰對誰錯，所以我請劉佳諭先報警，請警察趕快來處
    理，可是沒有多久，劉佳諭又打第2通LINE電話跟我說對方
    不給她報警，把她手機拿走了，兩通電話相隔大約1至2分鐘
    ，我就說沒關係我來報警，我就打給110報警，請警察趕快
    打電話給劉佳諭，因為對方搶劉佳諭手機，我打完110後有
    跟劉佳諭說已報警了並要劉佳諭注意警察來電，之後警察有
    回電詢問我劉佳諭在哪裡，劉佳諭有LINE地址給我，我再告
    訴警察，但我到現場時警察及被告他們都已經離開了，只剩
    下劉佳諭和她的朋友，我就帶劉佳諭去醫院，我後來有去警
    局做筆錄，警察才說鄭文德是無照駕駛，我想可能是因為不
    想被罰錢，所以才不讓劉佳諭報警，我有去檳榔攤及後面的
    巷子一家堆高機公司調監視器，我看到監視器畫面裡樊乃菄
    有靠近劉佳瑜臉部，並有拉扯的動作，我有將2個檔案提供
    給檢察官等語（見本院易字卷第79至83頁），可知證人廖美
    宜已明確證述告訴人劉佳瑜有在電話中告知遭被告搶取手機
    不讓其撥打電話報警，而由證人廖美宜代為報警之事實，核
    與證人劉佳瑜證述之情節相符，堪認屬實。
　㈣本院當庭勘驗卷附名稱「桃園市政府警察局」之光碟內之「L
    IVE_MOVIE_0000000000000」錄影檔，其結果為：播放時間0
    4：00起，畫面左邊站立3人，一人著雨衣戴安全帽（左邊）
    即為告訴人劉佳瑜，著深色之人為鄭文德（右邊），淺色衣
    服之人為樊乃菄（中間）。播放時間04：45時站立於中間著
    淺色衣服之被告，有朝告訴人臉頰狀似碰觸及拉扯的動作（
    見本院易字卷第78頁），互核告訴人於本院審理時所證稱：
    就是現在勘驗的影片04：45處，可以看到被告的左手有往前
    拉扯的動作，被告有幾次伸手的動作，就是在叫我不要報警
    等語（見本院易字卷第78頁），足認被告確有伸手朝告訴人
    臉頰拉扯告訴人夾於該處之手機而不讓其報警之事實無訛。
　㈤被告雖否認本件犯行，並以前開情詞置辯。然查：
　1.被告雖辯稱：告訴人劉佳瑜當時有戴安全帽，告訴人說她很
    痛，我就跟告訴人說你先把安全帽拿下來，我幫你拿。所以
    我伸手的動作是要告訴人將安全帽拿下來等語（見本院易字
    卷第88頁），除與證人鄭文德於本院審理時所證稱：被告就
    是手伸出去要叫劉佳諭不要打電話而已等語（見本院易字卷
    第89頁），並非要求告訴人將安全帽拿下來乙情，互核不符
    ，已難憑信。又告訴人劉佳諭發生本件車禍係人車倒地，雖
    造成右側肩膀挫傷、頸椎韌帶扭傷、雙膝，左腳踝挫傷等傷
    勢，然告訴人劉佳諭當時是向被告稱：我腳很痛等語，並未
    言及其他部位之傷害，亦據證人劉佳諭於本院證述在案（見
    本院易字卷第72頁），業如前述，是告訴人尚無因頭部碰撞
    受傷而有脫下安全帽之必要，是被告辯稱伸手示意叫告訴人
    將安全帽脫下來係為減輕告訴人疼痛？亦與常情有違。又被
    告係欲伸手協助告訴人脫下安全帽，亦應雙手扶住告訴人頭
    戴之安全帽而往上拉動以便順利取下安全帽，而非做出單手
    碰觸告訴人臉部及拉扯之動作，是被告上述動作顯非協助告
    訴人脫下安全帽之行為，故其所辯殊與事實有違。況被告先
    前堅稱沒有伸手碰觸告訴人等情，嗣於本院審理時，經本院
    當庭勘驗上開監視器錄影光碟檔後，始改稱：伸手碰觸告訴
    人是要告訴人脫下安全帽之意云云，是其供述亦屬前後不一
    ，要無足取。
　2.證人鄭文德雖於本院審理時先證稱：被告只是口頭制止告訴
    人劉佳諭，應該沒有伸手去制止，我沒有看到等語，嗣又稱
    ：我不知道被告伸手要做什麼，應該是要勸劉佳諭不要報警
    ，我沒注意看被告的手是否有碰到劉佳諭的手或是手機等語
    （見本卷易字卷第87頁），是證人一則證稱被告沒有伸手制
    止告訴人打電話報警云云，一則證稱被告有伸手制止告訴人
    打電話報警云云，已其供述前後不一，自相矛盾。稽之案發
    當時，證人鄭文德係立於告訴人、被告身旁，彼此間距離不
    到1公尺等情，業據證人劉佳諭證述在案（見本院易字卷第7
    4頁），並經本院當庭勘驗案發當時之監視器錄影畫面在卷
    要訛（見本院易字卷第78頁），復為被告及鄭文德所不否認
    ，參以證人鄭文德自承沒有視能障礙，而且開車沒有戴眼鏡
    等情（見本院易字卷第88頁），足認證人鄭文德視力正常，
    是其立於被告及告訴人身旁，竟稱沒有看到被告伸手有無碰
    觸到告訴人臉部的手機云云，已有違常情。斟之證人鄭文德
    自承於案發當時無照駕車之事為被告知之甚詳，當天復係受
    被告之請無償搭載其前往他處，被告因受鄭文德之人情而於
    車禍發生後阻止告訴人報警，以免證人鄭文德無照駕駛之事
    曝光受罰等情，業據證人鄭文德證述在卷（見本院易字卷第
    84至87頁），復為被告所自承（見偵卷第168頁，本院易字
    卷第35頁），是被告於案發當天做出抽走告訴人手機並掛斷
    以阻止告訴人報警之行為，核與案發當時之主客觀情狀無違
    ，故證人鄭文德上揭證稱未看見被告搶走告訴人手機云云，
    無非係迴護被告之詞，不足採信，難為有利於被告之認定。
　3.又被告固於警詢中陳稱要對告訴人提出強制罪之不實指訴，
    於後續法律事宜對告訴人提出誣告罪之告訴等語（見偵卷第
    29頁），然被告於嗣後偵查中，除否認本件犯行外，並未見
    其當庭或具狀對告訴人提出誣告罪之告訴，已難認被告所為
    辯解可信，且本院審理時，亦未再提及上情，徵之本件車禍
    事件，鄭文德業經鑑定無肇事因素，而經臺灣桃園地方檢察
    署（下稱桃園地檢署）檢察官為不起訴處分在案，有前揭桃
    園市政府車輛行車事故鑑定會鑑定意見書及上揭案號不起訴
    處分書各1份在卷可查（見偵卷第183至191頁），是鄭文德
    已無賠償責任，被告若對告訴人提出誣告之告訴，亦不致牽
    累鄭文德，應已無顧忌。且被告既非車禍事故當事人，其與
    本案車禍事故發生無責，若無端遭告訴人誣指強制罪，當及
    時提出誣告罪之告訴以證明其清白，然被告並無此舉，顯示
    其明知有對告訴人為本案強制行為之不當舉措而自知理虧之
    心態甚明。
  ㈥綜上所述，被告上開所為辯解，無非係卸責之詞，礙難採信
    。故本案事證明確，被告上揭犯行，洵堪認定，應依法論科
    。
二、論罪科刑：
　㈠按刑法第304條之強暴脅迫，祗以所用之強脅手段足以妨害人
    行使權利，或足使他人行無義務之事為已足，並非以被害人
    之自由，完全受其壓制為必要（最高法院85年台非字第75號
    判決意旨參照）。查本件被告於告訴人使用手機撥打110電
    話報案時，伸手將告訴人之手機抽走並加以掛斷之行為，顯
    已妨害告訴人行使報案之權利。是核被告樊乃菄所為，係犯
    刑法第304條第1項之強制罪。
　㈡爰以行為人之責任為基礎，審酌被告因搭乘友人鄭文德所駕
    駛之自用小客車與告訴人所騎乘之普通重型機車發生車禍事
    故，為免鄭文德無照駕駛之情節曝光遭警方查獲而受罰，於
    要求告訴人不要撥打電話報警無效後，竟伸手強行取走告訴
    人夾於臉頰與安全帽間正在通話之手機並加以掛斷，而扣留
    告訴人手機，迨告訴人佯以要打電話給阿姨後，始將手機返
    還，影響告訴人行使向警方報案之權利，所為非是，應予非
    難，且被告於犯罪後仍飾詞否認犯行，不知認錯，復未與告
    訴人調解而獲取告訴人諒解，態度不佳；兼衡被告拿取告訴
    人手機之時間僅約數十秒至2分鐘，時間不長，事後業已將
    手機返還告訴人，暨被告前未曾有判處有期徒刑以上刑之前
    科紀錄，有臺灣高等法院被告前案紀錄表在卷可稽，素行尚
    可，暨其自陳高中畢業之智識程度、目前無業，靠先生扶養
    之家庭經濟狀況（見本院易字卷第37頁）及其犯罪動機、目
    的、手段等一切情狀，量處如主文所示之刑，並諭知易科罰
    金之折算標準，以資懲儆。
據上論斷，應依刑事訴訟法第299條第1項前段，刑法第304條第1
項、第41條第1項前段，刑法施行法第1條之1第1項，判決如主文
。
中　　華　　民　　國　　111 　年　　3 　　月　　23　　日
                  刑事第十四庭法　官　吳天明
以上正本證明與原本無異。
如不服本判決應於收受判決後20日內向本院提出上訴書狀，並應
敘述具體理由。其未敘述上訴理由者，應於上訴期間屆滿後20日
內向本院補提理由書(均須按他造當事人之人數附繕本)「切勿逕
送上級法院」。 
                              書記官  高慈徽
中　　華　　民　　國　　111 　年　　3 　　月　　23　　日
附錄本件論罪科刑依據法條：
中華民國刑法第304 條
以強暴、脅迫使人行無義務之事或妨害人行使權利者，處3年以
下有期徒刑、拘役或9千元以下罰金。
前項之未遂犯罰之。